【裁判字號】    89,上訴,1596
【裁判日期】    900823
【裁判案由】    偽造文書等
【裁判全文】
臺灣高等法院臺南分院刑事判決          八十九年度上訴字第一五九六號      Ｃ
      上  訴  人
      即  被  告  乙  ○  ○
      選任辯護人  嚴  庚  辰
右上訴人因偽造文書等案件，不服臺灣臺南地方法院八十九年度訴字第六六四號中華
民國八十九年十月二十三日第一審判決（起訴案號：臺灣臺南地方法院檢察署八十九
年度偵字第四七三六號），提起上訴，本院判決如左：
      主      文
原判決撤銷。
乙○○幫助意圖為自己不法之所有，以恐嚇使人將本人之物交付未遂，累犯，處有期
徒刑捌月。
扣案之淺藍色皮質高爾夫球手套壹只及咖啡色帽子壹頂均沒收。
      事      實
一、乙○○於民國八十七年間因犯竊盜罪，經本院判處有期徒刑十月確定；同年間又
    犯過失致死罪，經本院判處有期徒刑五月確定，嗣經本院裁定定應執行有期徒刑
    一年二月確定，於八十九年一月十八日執行完畢，猶不知悔改，由綽號「阿宏」
    之不詳姓名成年男子分別於（一）八十九年四月十日上午十時五十五分十二秒、
    （二）同日上午十時五十五分五十七秒、（三）同日上午十一時二十五分二十五
    秒及（四）同下午一時六分十五秒，以0000000000號行動電話，撥通
    甲○○所使用0000000000號行動電話，恐嚇甲○○匯款十七萬元至第
    一商業銀行鹽水分行第000－00－000000號呂理東帳戶內，以便贖回
    於八十九年四月九日下午四時許，在臺南縣官田鄉○○○○道二十二公里八百公
    尺處，竊取後停放在臺南縣麻豆鎮新樓醫院旁收費停車場之甲○○之妻丙○○（
    起訴書誤載為甲○○）所有車牌號碼ＭＪ─六二六九號賓士牌自用小客車一輛，
    約值新台幣（下同）七十萬元，甲○○畏懼，乃報警追查，經埋伏後，乙○○基
    於幫助綽號「阿宏」之成年男子恐嚇取財之意思，受綽號「阿宏」之成年男子之
    託，手戴其所有之淺藍色高爾夫球手套一只、頭戴其所有之咖啡色帽子一頂，於
    八十九年四月十日中午十二時四十五分許，在上開新樓醫院停車場，掀開前開Ｍ
    Ｊ─六二六九號賓士牌自小客車後行旅箱，丟入甲○○所有皮夾（內有甲○○汽
    機車駕照、汽車駕駛會員證）一個，當場為警查獲，致恐嚇取財未得逞，並扣得
    乙○○所有供犯罪所用之淺藍色皮質高爾夫球手套一只及咖啡色帽子一頂。
二、案經臺南縣警察局麻豆分局報請臺灣臺南地方法院檢察署檢察官偵查起訴。
      理      由
一、訊據上訴人即被告乙○○坦承於右記時、地掀開被害人丙○○所有ＭＪ─六二六
    九號自小客車後行旅箱，丟入被害人甲○○皮夾一個等事實，惟否認有右揭恐嚇
    取財犯行，辯稱：八十九年四月九日其遇到一個朋友叫「阿宏」，「阿宏」告訴
    其有一個朋友「阿泉」生病在臺南縣麻豆鎮新樓醫院住院，「阿宏」要其去看「
    阿泉」，並委託其將該皮夾一個放置於停放在該醫院停車場之該ＭＪ─六二六九
    號自小客車後行李箱內，其不知該ＭＪ─六二六九號自小客車係贓車，其與擄車
    勒贖無任何關係，在新樓醫院被查獲高爾夫球手套一只、咖啡色帽子一頂，係因
    其平時有空都會到高爾夫球場練球，那天沒有脫下來，平時也戴習慣了云云。經
    查，被害人丙○○所有車牌號碼ＭＪ─六二六九號賓士牌自用小客車一輛，於右
    開時、地被竊，歹徒即以電話恐嚇勒贖之事實，業據被害人丙○○之夫即被害人
    甲○○於警訊時及本院審時指述甚明，並有車輛車牌失竊作業－新增車輛認可資
    料及贓物認領保管單各一份附於警卷與臺灣大哥大股份有限公司之通聯（話）紀
    錄一份附於偵查卷可稽。而被告受綽號「阿宏」之成年男子之託，於八十九年四
    月十日中午十二時四十五分許，在上開新樓醫院停車場，掀開前開ＭＪ─六二六
    九號賓士牌自小客車後行旅箱，丟入被害人甲○○所有皮夾（內有被害人甲○○
    汽機車駕照、汽車駕駛會員證）一個，當場為警查獲等情，亦據被告於八十九年
    四月十四日警訊時、偵查中、原審審理時及本院審理時供認不諱，並有扣案之被
    告所有淺藍色皮質高爾夫球手套一只及咖啡色帽子一頂可資佐證。又被害人甲○○所有ＭＪ─六二六九號小客車於八十九年四月九日下午四時許，在臺南縣官田
    鄉○○○○道二十二公里八百公尺處被竊，於翌日上午隨即有人連續分別於（一
    ）八十九年四月十日上午十時五十五分十二秒、（二）同日上午十時五十五分五
    十七秒、（三）同日上午十一時二十五分二十五秒及（四）同日下午一時六分十
    五秒，以0000000000號行動電話，撥通被害人甲○○所使用0000
    000000號行動電話，恐嚇被害人甲○○匯款十七萬元至第一商業銀行鹽水
    分行第000－00－000000號被害人呂理東帳戶內，以便贖回於八十九
    年四月九日下午四時許，在臺南縣官田鄉○○○○道二十二公里八百公尺處，竊
    取後停放在臺南縣麻豆鎮新樓醫院旁收費停車場之被害人丙○○所有車牌號碼Ｍ
    Ｊ─六二六九號賓士牌自用小客車一輛之事實，已據被害人甲○○於警訊時及本
    院審理時指述明確，並有前開臺灣大哥大股份有限公司之電話通聯（話）紀錄可
    按。被告乙○○於臺南縣麻豆鎮新樓醫院停車場內，掀開ＭＪ─六二六九號自小
    客車後行李箱丟入被害人甲○○所有皮夾為警查獲，時間係在八十九年四月十日
    中午十二時四十五分，斯時被害人甲○○雖已接到向其恐嚇交付贖金之電話有三
    次，惟被告於八十九年四月十日中午十二時四十五分被查獲後，被害人甲○○尚
    於同日下午一時六分十五秒接到第四次向其恐嚇交付贖金之電話，據被害人甲○○於本院審理時指稱：「（第四次是不是在同一天下午一點六分十五秒？）對。
    」「（最後這一次講些什麼？）問我要不要款。」「（最後一次為什麼講了二
    百六十一秒？）也是講這些款的事情，我告訴他錢還籌不夠，所以講的時間比
    較長。」「（前面三次講的時間比較短，都講些什麼？）第一次找我找不到，所
    以打二十三秒，第二次找到我時就要我十八萬元到那個帳戶，第三次也是款
    的事，將十八萬元降到十七萬元。」「（被告在八十九年四月十日中午十二點四
    十五分左右，在臺南縣麻豆鎮新樓醫院車場當場被警查獲，為何同日下午一時六
    分十五秒還以0000000000號行動電話撥通你所使用的0000000
    000號行動電話恐嚇你款十七萬元？）我不知道。」「（這一次對方都講些
    什麼？）還是要我款十七萬元，叫我不要耍花樣。」「（車子開回去了沒有？
    ）當天找到就吊回去了，因為鑰匙壞了。」「（該車後來停放在臺南縣麻豆鎮新
    樓醫院停車場是誰告訴你的？）是麻豆刑事組告訴我的。」「（你接到電話是在
    刑事組告訴你車子停在新樓醫院停車場之前，還是之後？）接到電話時告訴我車
    子已經找到了。」等語，足見向被害人甲○○恐嚇取財另有他人，惟被告為警在
    臺南縣麻豆鎮新樓醫院查獲其將被害人甲○○所有皮夾丟入ＭＪ─六二六九號自
    小客車後行李箱內時，竟手戴其所有之淺藍色高爾夫球手套一只、頭戴其所有之
    咖啡色帽子一頂，衡情被告定知情，其以幫助綽號「阿宏」之成年男子恐嚇取財
    之意思，受綽號「阿宏」之男子之託，於前開時、地，掀開前開ＭＪ─六二六號
    賓士牌自小客車後行旅箱，丟入被害人甲○○所有皮夾一個，所為係犯罪構成要
    件以外之行為，即應負從犯（幫助犯）之罪責，被告所辯，無非卸責之詞，不足
    採信，事證明確，被告犯行堪以認定。
二、核被告所為，係幫助犯刑法第三百四十六條第三項、第一項之恐嚇取財未遂罪。
    被告幫助他人犯罪，為從犯，應依刑法第三十條第二項規定，按正犯之刑減輕之
    。公訴人認被告與不詳姓名成年男子，就恐嚇取財未遂犯行，有犯意聯絡及行為
    分擔，應論以共同正犯，尚有未洽。被告幫助恐嚇取財尚屬未遂，應依刑法第二
    十六條前段規定，按既遂犯之刑減輕之。被告於八十七年間因犯竊盜罪，經本院
    判處有期徒刑十月確定；同年間又犯過失致死罪，經本院判處有期徒刑五月確定
    ，嗣經本院裁定定應執行有期徒刑一年二月確定，於八十九年一月十八日執行完
    畢，有臺灣臺南地方法院檢察署刑案資料查註紀錄表一份附於偵查卷及臺灣高等
    法院被告全國前案紀錄表一份附於本院卷可參，五年以內再犯本案有期徒刑以上
    之罪，為累犯，應依刑法第四十七條規定加重其刑，並先加後遞減之。
三、原審以被告罪證明確，予以論罪科刑，固非無見，惟查（一）被告幫助綽號「阿
    宏」之成年男子恐嚇取財之意思，受綽號「阿宏」之男子之託，於前開時、地，
    掀開前開ＭＪ─六二六號賓士牌自小客車後行旅箱，丟入被害人甲○○所有皮夾
    一個，所為係犯罪構成要件以外之行為，為從犯，原判決認被告與不詳姓名成年
    男子，就恐嚇取財未遂犯行，有犯意聯絡及行為分擔，應論以共同正犯，即有未
    洽。（二）綽號「阿宏」」之成年男子於八十九年三月六日持偽造被害人呂理東
    國民身分證，向第一商業銀行鹽水分行申請設立第000－00－000000
    號存款帳戶，並於八十九年四月九日下午四時許，在臺南縣官田鄉○○○○道二
    十二公里八百公尺處，竊得被害人丙○○所有車牌號碼ＭＪ─六二六九號賓士牌
    自用小客車一輛，原判決認被告就刑法第三百二十條第一項之竊盜罪及刑法第二
    百十六條之行使刑法第二百十條偽造私文書罪與不詳姓名之人，均有犯意聯絡及
    行為分擔，應論以共同正犯，尚有未當（詳見後述）。被告上訴否認犯罪，固無
    足取，惟原判決既有可議，應由本院將原判決撤銷改判。爰審酌被告犯罪之動機
    、目的、手段、品行、犯罪所生之危害及犯罪後之態度等一切情狀，量處如主文
    所示之刑。扣案之淺藍色皮質高爾夫球手套一只及咖啡色帽子一頂，為被告所有
    ，業據被告於本院審理時供認在卷，均係供犯罪所用之物，應併依刑法第三十八
    條第一項第二款規定沒收之。
四、公訴意旨另略以：被告乙○○意圖為自己不法之所有，與姓名、住所均不詳之人
    ，基於犯意之聯絡，先由該名不詳姓名之人於八十九年三月六日持偽造被害人呂
    理東之國民身分證，向第一商業銀行鹽水分行申請設立第000－00－000
    000號存款帳戶，足以生損害於他人。復由被告於八十九年四月九日下午四時
    許，在臺南縣官田鄉○○○○道二十二公里八百公尺處，竊取被害人丙○○（起
    訴書誤載為甲○○）所有車牌號碼ＭＪ─六二六號賓士牌自用小客車一輛，得手
    後，將該車駛至臺南縣麻豆鎮新樓醫院旁收費停車場停放，因認被告共同涉犯刑
    法第三百二十條第一項之竊盜及刑法第二百十六條、第二百十條之行使偽造私文
    書罪嫌云云。公訴人認被告涉犯竊盜及行使偽造私文書罪，無非以上開ＭＪ─六
    二六號賓士牌自用小客車一輛於右開時地被竊，歹徒即以電話恐嚇勒贖之事實，
    業據甲○○證述明確，並有查詢資料認可資料及贓物認領保管單、呂理東之開戶
    申請卡、存提款明細表附卷足憑為主要論據。訊據被告否認上揭竊盜及行使偽造
    私文書之犯行，辯稱：該名不詳姓名之人於八十九年三月六日持偽造被害人呂理
    東國民身分證，向第一商業銀行鹽水分行申請設立第000－00－00000
    0號存款帳戶，其完全不知道，筆跡也不是其所寫。其也沒有於八十九年四月九
    日下午四時許，在臺南縣官田鄉○○○○道二十二公里八百公尺處，竊取被害人
    丙○○所有車牌號碼ＭＪ─六二六號賓士牌自用小客車一輛，將該車駛至臺南縣
    麻豆鎮新樓醫院旁收費停車場停放等語。經查，被害人呂理東於警訊時及原審調
    查時固均指稱：上開其身分證上之照片非其所有，其亦未向第一商業銀行鹽水分
    行申請設立第000－00－000000號存款帳戶等情，並有第一商業銀行
    鹽水分行八十九年四月十四日一鹽字第一一三號函所附偽造被害人呂理東身分證
    及帳號第000－00－000000號開戶印鑑卡之影本各一份與存提款明細
    表三份附於偵查卷足參，惟並無積極證據足資證明被告與該名不詳姓名之人於八
    十九年三月六日持偽造被害人呂理東之身分證，向第一商業銀行鹽水分行申請設
    立第000－00－000000號存款帳戶，有犯意聯絡及行為分擔，皆為共
    同正犯。又被害人丙○○所有車牌號碼ＭＪ─六二六九號賓士牌自用小客車一輛
    ，於右開時、地被竊之事實，雖據被害人丙○○於警訊時及其夫即被害人甲○○
    於警訊時及本院審時指述明確，並有車輛車牌失竊作業－新增車輛認可資料及臺
    南縣警察局車輛（尋獲）通知單影本各一份附於警卷可按，然亦無積極證據可證
    明被告於八十九年四月九日下午四時許，在臺南縣官田鄉○○○○道二十二公里
    八百公尺處，竊取被害人丙○○所有車牌號碼ＭＪ─六二六號賓士牌自用小客車
    一輛，得手後，將該車駛至臺南縣麻豆鎮新樓醫院旁收費停車場停放，故尚難認
    被告有竊盜及行使偽造私文書之犯行，惟公訴人既認被告所犯竊盜罪及行使偽造
    私文書罪，與上揭起訴有罪之恐嚇取財未遂罪部分有牽連犯之裁判上一罪關係，
    爰不另為無罪判決之諭知。
據上論結，應依刑事訴訟法第三百六十九條第一項前段、第三百六十四條、第二百九
十九條第一項前段、刑法第三十條第二項、第三百四十六條第三項、第一項、第二十
六條前段、第四十七條、第三十八條第一項第二款、罰金罰款提高標準條例第一條前
段，判決如主文。
本案經檢察官李傳來到庭執行職務。
中    華    民    國      九十      年      八      月      二十三      日
                                  臺灣高等法院臺南分院刑事第二庭
                                      審判長法官  陳    清    溪
                                            法官  林    永    茂
                                            法官  蘇    重    信
右正本證明與原本無異。
如不服本判決，應於判決送達後十日內向本院提出上訴狀，其未敘述理由者並應於提
出上訴狀後十日內向本院補提理由書（應附繕本)。
                                      法院書記官  嚴    巧    花
中    華    民    國      九十      年      八      月      二十四      日
附錄法條：
刑法第三百四十六條：意圖為自己或第三人不法之所有，以恐嚇使人將本人或第三人
                    之物交付者，處六月以上五年以下有期徒刑，得併科一千元以
                    下罰金。
                    以前項方法得財產上不法之利益，或使第三人得之者，亦同。
                    前二項之未遂犯罰之。


司法院資訊處製作；財團法人民間司法改革基金會備份。
